臺灣高等法院刑事判決
110年度上易字第651號
上  訴  人  
即  被  告  邱奕林

上列上訴人因傷害等案件，不服臺灣桃園地方法院109年度易字
第799號，中華民國110年1月21日第一審判決（起訴案號：臺灣
桃園地方檢察署108年度調偵字第1868號），提起上訴，本院判
決如下：
    主  文
上訴駁回。
    事  實
一、甲○○與其妻蔡秀圓於民國108 年5 月16日20時許，在不特定
    人可共見共聞之桃園市觀音區崙坪八路與荷新路口附近路邊
    ，因乙○○所攜帶之三隻犬隻未繫繩，且向其等吠叫一事心生
    不滿，而與乙○○發生爭執，甲○○竟於上開時間，在前開地點
    ，分別為下列行為：㈠基於公然侮辱之犯意，以「瘋婆子」
    等語，侮辱乙○○，足以貶損乙○○之人格尊嚴及社會評價。㈡
    另基於傷害之犯意，並可預見若他人在使用手機時，強行將
    他人摔入水溝內，將使該手機撞擊溝壁並進水造成手機功能
    毀損之結果，竟先以隨身攜帶之手電筒敲擊乙○○頭部及手部
    ，嗣以雙手抓住乙○○之手臂往旁施力甩出，致使乙○○摔入路
    旁水溝中，因而受有頭部損傷、頭皮開放性傷口、腦震盪、
    臉部及四肢等多處擦傷等傷害，並致乙○○之手機（型號：iP
    honeXS；IMEI碼：000000000000000 ）因隨同落水，致令該
    手機因螢幕破裂泡水毀損而不堪使用，足以生損害於乙○○。
二、案經乙○○訴由桃園市政府警察局大園分局報告臺灣桃園地方
    檢察署檢察官偵查起訴。
    理  由
壹、程序部分：
　㈠本判決以下所引具傳聞性質之各項供述證據，經本院於審理
    期日調查證據時提示並告以要旨後，未據當事人於言詞辯論
    終結前就證據能力部分有所異議，經審酌該言詞陳述或書面
    陳述作成時之情況，該等證據並無違背法定程序取得或顯不
    可信之情形，以之作為證據均屬適當，依據刑事訴訟法第15
    9條之5規定，自應認為均有證據能力。
  ㈡被告雖主張附件之錄音錄影紀錄有經過變造、剪接等語，然
    由如附件之勘驗內容前後流暢、語句連續，並無明顯經過變
    造或剪接之情事，並經原審法院勘驗程序予以驗真，並無經
    過人為作偽、變造，且並未摻雜任何人之作用，致影響內容
    所顯現之真實性之情事，又經合法證據調查程序，自有證據
    能力。被告空言辯解錄音錄影紀錄經過變造、剪接，並不可
    採，且亦無鑑定之必要。其餘認定事實所引用之非供述證據
    ，並無證據證明係公務員違背法定程序所取得，且就本案待
    證事項復具有相當關連性，亦無刑事訴訟法第159條之4顯有
    不可信之情況與不得作為證據之情形，且經本院於審理期日
    依法進行證據之調查、辯論，依同法第158條之4規定之反面
    解釋，亦均應有證據能力。
貳、實體部分：
一、認定犯罪事實之證據及理由：
　　訊據被告固不否認，確有於上開時地與告訴人發生口角爭執，惟矢否認有對告訴人為侮辱、傷害及毀損之犯行，辯稱：我有以台語說她「那個瘋子」，就是覺得她不可理喻，結果她就錄音錄影；我沒有持手電筒打告訴人的頭跟手，我沒有以雙手抓住她之手臂往旁施力甩出，她當時有用手機錄影，如果我抓她的手臂，她為何沒有唉叫聲，是她掰的云云(本院卷第67至68頁)。本院經查：
　㈠犯罪事實欄一、㈠部分
　⒈被告甲○○於上開時地，偕同其妻蔡秀圓散步時，因告訴人乙○
    ○所攜帶之三隻犬隻未繫繩並向其等吠叫，因而心生不滿，
    對告訴人乙○○辱罵稱「瘋婆子」等語，業據證人即告訴人於
    偵查及原審審理中證述明確（見108 年度偵字第22962 號卷
    【下稱偵卷】92頁及原審卷二第102 頁），並經原審當庭勘
    驗告訴人乙○○所提供之案發當時手機錄影檔案（見原審卷二
    第92至94頁）之勘驗筆錄（如附件）在卷可稽，其經勘驗錄
    影檔案之對話內容為：「告訴人：你剛罵什麼。被告甲○○：
    我說你放狗咬人啦。告訴人：你剛那句罵什麼。被告蔡秀圓
    ：不要理他(台語)。被告甲○○：我說你瘋婆子啦。告訴人：
    瘋婆子對啦。被告甲○○：對對對。」與告訴人之上開證述相
    同，被告亦於本院審理中供承有以台語罵告訴人「那個瘋子
    」，已如上述，互核大約一致。
　⒉依上述證據以觀，顯見被告甲○○於確有在告訴人質問：你剛
    那句罵什麼之後，對告訴人辱罵「我說你瘋婆子啦」等語，
    而該言語客觀上已足以使一般人聽聞後有屈辱、不堪、難受
    等不佳之主觀感受或反應。衡諸在言論自由與個人名譽保障
    之權衡取捨間，現今社會日常生活中，固應對於他人不友善
    之作為或言論存有一定程度之容忍，惟仍不能強令他人忍受
    逾越合理範圍。本件被告甲○○於以「瘋婆子」等語辱罵告訴
    人，已足以對告訴人之情感及精神上造成傷害，且依一般社
    會通念，該言詞顯足以貶損告訴人之社會評價，為一般社會
    大眾所不能容忍接受，顯已超過合理評論之範圍，而屬於侮
    辱性言詞無誤。是以，被告甲○○基於公然侮辱之主觀犯意，
    在不特定多數人得以共見共聞之一般道路旁，且當時尚有第
    三人即被告之妻蔡秀園在場之情況下，以上開足以貶損他人
    人格與社會評價之言詞辱罵告訴人，顯已該當於公然侮辱罪
    之構成要件無訛。被告甲○○上訴意旨辯稱：當時沒有第三人
    在場，所以不符合公然侮辱之要件云云，顯無理由。
  ㈡犯罪事實欄一、㈡部分：
　⒈傷害部分：
　①證人即告訴人乙○○於偵查及原審審理中具結證稱略以：被告
    甲○○當時拿手電筒往我頭部敲，有敲到我右額頭，還有搥打
    我手，被告甲○○後來就抓住我二隻手臂，把我以倒栽蔥的方
    式扭摔入路旁的水溝，掉進水溝後，因為頭部撞到水溝，所
    以流血等語（見偵卷第91至92頁、原審卷二第97至98頁）。
    證人即告訴人乙○○所證述之情節，參以如附件之勘驗筆錄，
    案發時被告甲○○對告訴人稱「你敢放狗咬人，我就敢打你，
    不對嗎？」之後，語氣變為激動，雖因錄影畫面昏暗，致無
    法清楚看見被告轉身面對告訴人後，是否有以物品或徒手毆
    打告訴人身體之舉動，但由告訴人隨即稱「你再碰我，你再
    碰我」、「打人啦」、「你再打人」等語，並佐以錄影檔案
    中畫面劇烈搖晃，可見係出於被告甲○○與告訴人肢體衝突下
    才出現畫面不穩，劇烈晃動之情況；又告訴人為上述言語時
    ，尚可聽聞背景有數下物品之敲擊聲響，並於檔案播放時間
    1 分29秒處，可聽到物品落水之咕嚕聲。綜上證據，佐以證
    人即告訴人乙○○所證述之情節，已足證被告甲○○確有基於傷
    害之犯意，先以手電筒敲擊告訴人之頭部，再抓住告訴人之
    雙手將告訴人往旁甩出，導致告訴人摔入路旁水溝內，且此
    舉亦導致告訴人受有頭部損傷、頭皮開放性傷口、腦震盪、
    臉部及四肢等多處擦傷等傷害，亦有卷附之現場及告訴人傷
    勢照片共6 張、聯新國際醫院診斷證明書1 份（見偵卷第21
    頁、43至45頁）在卷可資佐憑，事證亦甚明確。
　②被告甲○○雖否認有何傷害告訴人之行為，並以前詞置辯，然
    其因前與告訴人發生爭吵，又見告訴人持手機錄影與被告甲
    ○○、蔡秀圓對話之過程，心生不滿，而持手電筒敲打告訴人
    頭部，又以雙手抓住告訴人之手臂，將告訴人摔入路旁水溝
    中，因而導致告訴人受有上開傷害等情，業據本院依上開證
    據論斷明確。被告甲○○上訴意旨雖辯稱，係告訴人作偽證誣
    陷，然告訴人與被告先前既也無恩怨仇隙，告訴人於偵查及
    原審審理中又均明確具結作證，已擔保其證述之真實性，且
    被告確與告訴人有上開口角爭執，告訴人亦因此受有傷害，
    均已足認告訴人並無誣陷被告之可能性。又被告上訴意旨辯
    稱，錄音錄影紀錄有經過變造、剪接等語，然猶如附件之勘
    驗內容前後流暢、語句連續，並無明顯經過變造或剪接之情
    事，被告空言辯解錄音錄影紀錄經過變造、剪接，顯係空言
    辯解，亦不足採信。
　2.毀損部分：
　　證人乙○○於偵訊及原審審理中均證稱：被告甲○○抓住我的手
    把我往旁邊甩，我因此跌落路邊的水溝，手機也因此螢幕破
    裂泡水損壞，但手機內儲存之檔案尚可讀取等語，此佐以告
    訴人所提出之手機維修單，記載故障情形：顯示不良、案件
    不良、機器受潮、發話問題、受話問題、手機泡水螢幕受損
    、觸控異常通話時好時壞，有客戶維修服務單1 份在卷可查
    （見偵卷第107 頁），兩者互核相符。是以告訴人之手機係
    因被告甲○○將告訴人摔入水溝時，因撞擊破裂導致手機進水
    故障，非經修繕無法使用一情甚明，又被告甲○○於原審準備
    程序中亦供稱：我知道告訴人的手機有跟告訴人一起掉進去
    等語（見原審卷二第36頁），顯見被告主觀上已可預見告訴
    人持以蒐證之手機，可能因其將告訴人摔入水溝之行為而導
    致碰撞、進水而毀損，卻仍執意抓住告訴人握有手機之手臂
    將告訴人往旁甩出，使告訴人及其手機均掉入水溝中，主觀
    上應具備毀損之不確定故意，至為灼然。被告上訴意旨辯稱
    ，告訴人之手機並未毀損云云，亦無理由。
  ㈢綜上證據及理由，本件被告甲○○上開犯行事證均屬明確，洵
    堪認定，被告上訴意旨否認犯罪，並無理由，自應依法論科
    。
二、論罪科刑部分：
  ㈠被告甲○○為上開公然侮辱、毀損之行為後，刑法第309條及第
    354 條之規定，均已於108 年12月25日修正公布施行、同年
    月27日生效，然上開條文修正後之規定，僅是均將刑法施行
    法第1 條之1 第2 項本文將罰金數額提高30倍之規定予以明
    文化，並不涉及犯罪範圍或加重減輕之變更，並無有利、不
    利之比較適用問題，自應逕行適用裁判時法即修正後之刑法
    第309 條、第354 條之規定，合先說明。
　㈡行為後法律有變更者，適用行為時之法律。但行為後之法律
    有利於行為人者，適用最有利於行為人之法律，刑法第2 條
    第1 項定有明文。查被告甲○○關於傷害部分之行為後，刑法
    第277 條第1 項規定業經立法院修正，並由總統於108 年5 
    月29日公布施行，於同年月31日生效，修正前刑法第277 條
    第1 項規定為：「傷害人之身體或健康者，處3 年以下有期
    徒刑，拘役或1,000 元以下罰金。」，修正後同條項則規定
    ：「傷害人之身體或健康者，處5 年以下有期徒刑、拘役或
    50萬元以下罰金。」，就上開修正前後法文相較，其法定刑
    之有期徒刑上限由3 年提高為5 年、罰金刑上限則由1,000 
    銀元（即新臺幣3 萬元）提高為新臺幣50萬元，足見修正後
    刑法第277 條第1 項規定並無較有利於被告甲○○，是經新舊
    法比較結果，被告甲○○所犯本案仍應適用其行為時即修正前
    刑法第277 條第1 項之規定。
　㈢核被告甲○○所為，係犯刑法第309 條第1 項公然侮辱罪及修
    正前刑法第227 條第1 項之傷害罪、刑法第354 條毀損他人
    物品罪。被告甲○○基於相同犯意於同一時間、地點傷害告訴
    人及毀損告訴人物品之行為，係一行為觸犯數罪名之想像競
    合關係，應依刑法第55條之規定，從一重論以傷害罪。惟被
    告甲○○所犯上述公然侮辱及傷害罪之間，犯意各別，行為互
    殊，係數行為，均應予分論併罰。
三、沒收部分：
　　被告甲○○用以為本件傷害告訴人之手電筒1只，屬被告甲○○
    所有，又為供犯罪所用之物，本應予以依法沒收。經審酌該
    手電筒僅為一般生活用品，價值低微，欠缺刑法上之重要性
    ，爰依刑法第38條之2 第2 項之規定，不予宣告沒收，併此
    敘明。　
四、駁回被告上訴之理由：
　　被告甲○○上訴意旨所辯不可採之理由，業據本院指駁如上，
    原審判決同此認定，以被告甲○○所犯事證明確，依法論罪科
    刑，均無違誤。再以被告甲○○之行為人責任為基礎，審酌被
    告甲○○為成熟理性之成年人，於偕妻散步之過程中與告訴人
    發生口角衝突而心生不滿，而為上開公然侮辱及傷害告訴人
    、毀損告訴人物品之犯罪動機與目的及犯罪手段，使告訴人
    身心受創、財物受損，情緒管控能力顯然欠佳，所為實屬不
    該；再兼衡被告甲○○犯後否認犯行之態度，且迄今未能與告
    訴人等達成和解或賠償損害，並已斟酌被告甲○○自述之智識
    程度、家庭生活與經濟狀況及告訴人所受傷害程度等一切情
    狀，就被告甲○○所犯各罪，分別量處如原審判決主文所示之
    刑，並定其之應執行刑，及均諭知易科罰金之折算標準，且
    量刑及定應執行刑亦已權衡各罪之法律目的、多數犯罪責任
    遞減、罪刑相當原則，而為整體評價後，據以定應執行刑，
    亦無何明顯違反比例原則或罪刑相當原則之情事，應屬妥當
    。被告上訴意旨猶執前詞否認犯罪為無理由，自應予以駁回
    。
據上論斷，應依刑事訴訟法第368條，判決如主文。
本案經檢察官施韋銘提起公訴，檢察官洪威華到庭執行職務。
中　　華　　民　　國　　110 　年　　4 　　月　　28　　日
                  刑事第十九庭  審判長法　官  曾淑華
                                      法　官  許文章
                                      法　官  陳文貴
以上正本證明與原本無異。
不得上訴。
                                      書記官  俞妙樺
中　　華　　民　　國　　110 　年　　4 　　月　　28　　日
附錄：本案論罪科刑法條全文
中華民國刑法第309條
公然侮辱人者，處拘役或9千元以下罰金。
以強暴犯前項之罪者，處1年以下有期徒刑、拘役或1萬5千元以
下罰金。
中華民國刑法第354條
毀棄、損壞前二條以外之他人之物或致令不堪用，足以生損害於
公眾或他人者，處2年以下有期徒刑、拘役或1萬5千元以下罰金
。
修正前刑法第277 條第1 項
傷害人之身體或健康者，處三年以下有期徒刑，拘役或一千元以
下罰金。
附件：勘驗筆錄（見原審卷二第92至94頁）
檔案名稱：IMG_6439
影片開始被告甲○○身穿白色上衣、淺色短褲，被告蔡秀圓身穿
紅色上衣，鏡頭拍攝二人之背影，兩人行走在一般道路邊。後方
傳來告訴人之聲音，三人之對話如下：
羅女：你罵什麼？
蔡女：不要理你(台語)。
羅女：趕快呀，你罵什麼？
邱男：放狗咬人啦 。
蔡女：你放狗咬人啦。
羅女：你剛罵什麼。
邱男：我說你放狗咬人啦。
羅女：你剛那句罵什麼。
蔡女：不要理他(台語)。
邱男：我說你瘋婆子啦。
羅女：瘋婆子對啦。
邱男：對對對。
羅女：好好，然後咧。
蔡女：你自己說要放狗咬人呀。
邱男：放狗咬人的瘋婆子。
羅女：還有咧，還有咧。
邱男：就這樣。
羅女：怎樣，你剛剛想打我。
邱男：我沒有說要打你，妳敢放狗咬我。
羅女：你剛剛什麼樣子。
邱男：妳敢放狗咬我，我就敢打你啦。
羅女：好呀。
邱男：對，妳敢放狗咬我，我就敢打你啦。
蔡女：你自己說你要放狗 咬人。
邱男：好，就這樣。
羅女：恐嚇我然後咧。
蔡女：你先說你要放狗咬人。
羅女：恐嚇我。
蔡女：你說你有三隻狗要放狗咬人 。
邱男：你這什麼錄影呀。
蔡女：你自己說說你有三隻狗。
羅女：還有咧，趕快呀，再罵呀，繼續罵，快點，快點嘛。
蔡女：沒有時間跟你在那邊鬼混。
羅女：快點呀。剛剛不是罵很大聲，什麼難聽的話都罵出來。
蔡女：那是你自己說你要放狗咬人。
羅女：剛剛不是罵很大聲。
邱男：你敢說你放狗咬人。
羅女：趕快呀。
蔡女：自己一直說你要放狗咬人。
羅女：你想打我狗，我狗當然保護我呀。
蔡女：我哪有說要打你的狗，你自己說你信不信我放狗咬人，我
      放三隻狗咬人。
邱男：你放狗咬人。
羅女：是你們幹嘛想要威嚇我。想打我。
蔡女：沒有要威嚇你，沒有要威嚇你也沒有要打你。
羅女：現在有沒有，剛剛不是罵很大聲嗎。
邱男：你敢放狗咬人，我就敢打你，不對嗎。（影片播放時間：
      00：01：09）
（此時鏡頭晃動，邱男語氣變激動，但無從看出有任何一方出手
毆打對方）
羅女：你再碰我，你再碰我。
邱男：不對嗎。
羅女：唉。
邱男：不對嗎。
羅女：打人啦，走開，唉。
邱男：我就…。
蔡女：你自己說你要放三隻狗咬人。
羅女：打人啦。
蔡女：你說你要放三隻狗咬人。
羅女：你再打人。
蔡女：你說你要放三隻狗打人。
羅女：幹你娘(台語)
邱男：(無法辨識)
蔡女：你說你要放三隻狗打人。
羅女：你再打，你再打，我…。（鏡頭晃動不清楚）
(影片播放時間：00：01：29聽到物品落水之咕嚕聲)
蔡女：你說你要放三隻狗打人。
羅女：你再這樣子呀。
法官諭知：勘驗結束。